【裁判字號】    99,上訴,459
【裁判日期】    990525
【裁判案由】    違反槍砲彈藥刀械管制條例
【裁判全文】
臺灣高等法院高雄分院刑事判決         99年度上訴字第459號
上  訴  人
即  被  告    乙○○
選任辯護人    張文雪    律師
上列上訴人因違反槍砲彈藥刀械管制條例案件，不服臺灣高雄地
方法院98年度訴字第1468號中華民國99年1 月26日第一審判決（
起訴案號：臺灣高雄地方法院檢察署98年度偵字第21532 號），
提起上訴，本院判決如下：
     主  文
上訴駁回。
    事  實
一、乙○○於民國（以下同）90年間曾犯傷害致死案，經本院以
    96年度上更（二）字第106 號案件判處有期徒刑9 年4 月，
    並經最高法院以97年度台上字第3477號案件判決駁回上訴而
    確定，其未到案執行通緝中，仍不知悔改，又未經許可，基
    於寄藏可發射金屬或子彈具有殺傷力之槍枝、子彈及槍枝之
    主要零件等犯意，於98年7 月16日夜間0 時許，在高雄市○
    ○區○○路與文忠路口處，受甲○○（另行由臺灣高雄地方
    法院檢察署檢察官偵查中）所託寄藏具殺傷力之仿FN廠半自
    動手槍1 支、改造子彈1 顆及金屬槍管半成品1 支（另有不
    具殺傷力之空氣槍1 支，槍枝管制編號0000000000），帶回
    其位在高雄縣大樹鄉○○路122 之3 號9 樓之住處後，藏放
    在該住處房間衣櫃抽屜內，嗣經警据報於98年7 月19日下午
    3 時15分許在上開住處執行搜索，始查獲上開物品。
二、案經高雄市政府警察局移送臺灣高雄地方法院檢察署檢察官
    偵查起訴。
    理  由
壹、証据能力部分：
    按被告以外之人於審判外之言詞或書面陳述，除法律有規定
    者外，不得作為證據；又被告以外之人於審判外之陳述，雖
    不符第159 條之1 至第159 條之4 之規定，但經當事人於審
    判程序同意作為證據，法院審酌該言詞陳述或書面陳述作成
    時之情況，認為適當者，亦得為證據；當事人、代理人或辯
    護人於法院調查證據時，知有第159 條第1 項不得為證據之
    情形，而未於言詞辯論終結前聲明異議者，視為有前項之同
    意，刑事訴訟法第159 條第1 項、第159 條之5 規定甚明。
    經查，本判決後開所引用之各該被告以外之人於審判外之陳
    述（包括書面陳述），雖屬傳聞證據，惟上訴人乙○○、辯
    護人及檢察官於審理期日時均表示無意見而不予爭執，且迄
    至言詞辯論終結前亦均未聲明異議，審酌上開證據資料製作
    時之情況，尚查無違法不當之瑕疵，亦認為以之作為證據應
    屬適當，故揆諸前開法律規定與說明，爰逕依刑事訴訟法第
    159 條之5 規定，認前揭證據資料均例外有證據能力。
貳、實體部分：
一、訊之上訴人乙○○固坦承為警查獲之裝槍紙盒及內容物是友
    人甲○○於98年7 月16日夜間0 時許，在高雄市○○區○○
    路與文忠路口處所交付，且員警有於前開時、地查獲如事實
    欄所示槍枝、子彈及金屬槍管等事實，惟矢口否認有何寄藏
    槍、彈及槍管之犯行，辯稱：甲○○交付當時說內放的是BB
    槍，我拿回來後，從未打開來看，直到警察搜索時打開該紙
    盒，我才知裡面有事實欄所示槍枝、子彈及金屬槍管云云。
    惟查：
（一）本件查獲過程，是高雄市政府警察局刑警大隊員警於98年
      7 月19日下午3 時15分許，持台灣高雄地方法院核發之98
      年度聲搜字第1245號搜索票，前往上訴人乙○○位在高雄
      縣大樹鄉○○路122 之3 號9 樓之住處搜索，在該住處房
      間衣櫃抽屜中搜得一黑色紙盒（下稱系爭紙盒），經警打
      開來看，發覺內有一白色半透明塑膠袋，袋中放置如事實
      欄所示之槍枝、子彈、金屬槍管及一支空氣槍（不具殺傷
      力，詳下述，槍枝管制編號：0000000000）等情，此部分
      業據上訴人乙○○所坦承不諱，並有台灣高雄地方法院98
      年度聲搜字第1245號搜索票、高雄市政府警察局刑警大隊
      搜索扣押筆錄、扣押物品目錄表、查獲照片18張附卷可稽
      （見偵卷第5-10、40-48 頁），並經原審勘驗本案查獲當
      時之蒐證錄影光碟無誤，亦有勘驗報告及照片存卷為憑（
      見原審卷第28-63 頁），復有扣案如事實欄所示具有殺傷
      力之改造手槍1 支、及具有殺傷力口徑9mm 之非制式子彈
      1 顆及土造金屬槍管半成品1 支可資佐證，此部分事實已
      堪認定。
（二）上訴人乙○○雖辯稱：系爭紙盒是甲○○所交付的，我均
      未打開，所以不知內有事實欄所示槍枝、子彈及金屬槍管
      云云。然查上訴人乙○○初於警詢時供稱：「查獲槍枝是
      甲○○的，他是在98年7 月16日夜間0 時許，在高雄市○
      ○區○○路與文忠路口拿一個箱子給我，我就將該箱子拿
      回住處放置。他當時告訴我裡面放的是BB槍，他說要寄放
      幾天，過幾天他就會來找我拿回去，所以我就沒有打開來
      看」等語（見偵卷第15頁），嗣於偵查中則先供稱：「甲
      ○○打電話給我，叫我去他那裡。於98年7 月15日夜間12
      時許，在他住處樓下，他拿一個箱子給我，說裡面裝BB槍
      ，要先放在我那裡1 、2 天，就會來拿回去」等語（見偵
      卷第55頁）；後又稱：「甲○○在我被查獲前2 天拿給我
      的，他說他要搬回裕誠路住處，裡面是BB槍，故寄放在我
      這裡」等語（見偵卷第60頁）；上訴人乙○○於原審審理
      中又改稱：「甲○○當初在搬家，我剛好去找他，他就拿
      給我，說是BB槍，我想說他要搬家不要了，我才拿回家」
      等語（見原審卷第84頁），就其為何於98年7 月16日夜間
      0 時許與甲○○見面，以及甲○○是否有向其表示系爭紙
      箱及內容物僅寄放幾天，過幾天就會取回等節，前後供述
      均不相同，衡諸常情，苟上訴人乙○○確實從未打開系爭
      紙盒，則其應無必要對於前揭細節事項閃爍言詞而為不同
      之陳述，故其辯稱：不知紙盒內有如事實欄所示槍枝、子
      彈及金屬槍管云云，已難採信。
（三）該查獲裝事實欄所示槍枝、子彈及金屬槍管之系爭紙箱，
      並未彌封，也無任何上鎖、黏著裝置，可輕易打開。而扣
      案槍彈、槍管及前揭空氣槍雖同放在一白色半透明塑膠袋
      內再置於系爭紙箱中，然該白色塑膠袋亦僅為一般裝放物
      品使用之袋子，並無任何夾練或封口機制，內部所放置物
      品即可一覽無遺，且因該塑膠袋容量有限，材質非為硬質
      ，扣案槍彈、槍管放置於該塑膠袋中時，以手碰觸，即可
      輕易觸得槍枝、子彈、槍管之輪廓，並發覺袋中絕非僅有
      空氣槍之存在，此觀上開查獲照片、勘驗報告及照片自明
      。而衡諸常情，一般人受他人委託保管物品，為免將來返
      還時發生爭議，均會查看所託物品為何物，且甲○○係於
      夜間0 時許單獨交付系爭紙盒與上訴人乙○○，若所託非
      為貴重或需隱密之物，何須在此情形下交付。再者，系爭
      紙盒內之扣案槍彈、槍管及前述之空氣槍，經原審當庭勘
      驗結果，合計淨重1.8 公斤（見原審卷第84頁審理筆錄）
      ，重量不輕，若系爭紙盒內僅置放空氣槍，一般人均會於
      接手該紙盒後懷疑其重量，並進而查看其內容物是否確僅
      有空氣槍，因該槍合計淨重1.8 公斤，重量不輕，而打BB
      彈的空氣槍是玩具槍其重量較輕，是上訴人乙○○一接手
      應知其重量已非打BB彈的空氣槍。況上訴人乙○○於偵查
      中自承：「箱子沒有彌封，也沒有貼膠帶，如果我要打開
      ，隨時都可以打開」等語甚明（見偵卷第56頁），則以上
      開種種常情觀之，上訴人乙○○豈有對系爭紙盒內容物未
      加聞問、從未開啟查看之理？其辯稱其不知內有扣案之槍
      彈、槍管云云，顯悖於常情。至於辯護人辯以槍彈係放在
      不透明之袋子中，有偵卷第44、45頁照片可證，被告應不
      知其內容物云云，然辯護人所指照片中之藍色不透明袋子
      ，乃係警方為免污染扣案之槍彈等物上沾存之跡證（如指
      紋）所用以取出扣案槍彈等物之袋子，非屬原本扣案槍彈
      等物所存之袋子，此由原審之勘驗照片即可得證（見原審
      卷第30-39 頁），是辯護人所辯，已與事實不符，難對上
      訴人乙○○作有利之認定。另槍砲之持有、寄藏以行為人
      知情為已足，其持有寄藏過程中是否曾加以把玩，碰觸並
      無必然，更何況亦可能有意避免留下碰觸跡證，故辯護人
      聲請將扣案証物送指紋鑑驗尚無必要，附此明。
（四）本件扣案之槍彈、金屬槍管，經送鑑定結果，其中手槍1
      支（槍枝管制編號0000000000），認係仿FN廠半自動手槍
      製造之槍枝，換裝土造金屬槍管而成，擊發功能正常，可
      供擊發適用子彈使用，認具殺傷力；送鑑子彈1 顆，認係
      非制式子彈，由金屬彈殼組合直徑9.0mm 金屬彈頭而成，
      經試射，可擊發，認具殺傷力；再送鑑槍管1 支，認係土
      造金屬槍管半成品。至另送鑑手槍1 支（槍枝管制編號00
      00000000），認係氣體動力式槍枝，以填充氣體為發射動
      力，經以金屬彈丸測試3 次，其中彈丸（直徑6.0mm 、重
      量0.88g ）最大發射速度為63公尺/ 秒，計算其動能為1.
      7 焦耳，換算其單位面積動能為6.0 焦耳/ 平方公分，有
      內政部警政署98年8 月18日刑鑑字第0980106178號槍彈鑑
      定書存卷可憑（見偵卷第74-75 頁）。而參照該鑑定書所
      附殺傷力之判斷數據，此部分應認該氣體動力式槍枝不具
      殺傷力，附此敘明。
（五）按槍砲彈藥刀械管制條例第7 條第4 項，係將持有與寄藏
      手槍罪為分別之處罰規定，而寄藏與持有，均係將物置於
      自己實力支配之下，僅寄藏必先有他人之持有行為，而後
      始為之受寄代藏而已，故寄藏之受人委託代為保管，其保
      管之本身，亦屬持有，不過，此之持有係受寄之當然結果
      ，不應另就持有予以論罪。本件並無證據足資證明甲○○
      有贈與、出賣或前已拋棄扣案槍彈、槍管所有權之事實，
      再參諸被告與甲○○原為朋友關係，且上訴人乙○○迭於
      警詢、偵查及審理時均稱扣案槍彈、槍管為甲○○所交付
      保管，又上訴人乙○○於收受扣案槍彈、槍管後，即於98
      年7 月19日下午3 時15分許遭緝獲後入監服刑，有被告之
      臺灣高等法院在監在押全國紀錄表在卷可稽，致甲○○無
      法取回扣案槍彈、槍管之情以觀，尚難認上訴人乙○○於
      發現甲○○所交付之槍彈、槍管後，有另行基於為自己持
      有之意，將扣案槍彈、槍管侵占而持有之，是上訴人乙○
      ○主觀意圖，應係於甲○○取回扣案槍彈、槍管前，基於
      朋友情誼，代為保管，依前開說明，其所為應係未經許可
      ，寄藏扣案槍彈、槍管。
    綜上所述，上訴人乙○○於偵查中自承：「箱子沒有彌封，
    也沒有貼膠帶，如果我要打開，隨時都可以打開」等語，而
    該槍彈交付上訴人保管已久，委託人甲○○又久未取回，衡
    之常情，上訴人乙○○應無未予檢視之理，上訴乙○○人辯
    稱：我均未打開，所以不知內有事實欄所示槍枝、子彈及金
    屬槍管云云，此與常情不符，又扣案槍彈、槍管及前述之空
    氣槍，經原審當庭勘驗結果，合計淨重1.8 公斤（見原審卷
    第84頁審理筆錄），重量不輕，而打BB彈的空氣槍是玩具槍
    其重量較輕，上訴人乙○○一接手應知其重量已非打BB彈的
    空氣槍，是上訴人乙○○所辯伊以為是打BB彈的空氣槍云云
    ，不合常情，其所辯係卸責之詞，不足採信，其犯行已堪認
    定。
二、核上訴人乙○○所為，係犯槍砲彈藥刀械管制條例第8 第4
    項之未經許可，寄藏可發射子彈具有殺傷力之改造槍枝罪、
    同條例第12條第4 項之未經許可，寄藏子彈罪及第13條第4
    項持有槍枝之主要組成零件罪。上訴人乙○○以一寄藏行為
    ，同時觸犯上開3 罪名，為想像競合犯，應從一重之未經許
    可，寄藏可發射子彈具有殺傷力之改造槍枝罪處斷。
三、原審適用槍砲彈藥刀械管制條例第8 條第4 項、第12 條 第
    4 項、第13條第4 項，刑法第11條前段、第55條、第42條第
    3 項前段、第38條第1 項第1 款規定，並審酌上訴人乙○○
    寄藏槍彈，所為對社會治安及人民生命財產具有潛在之危害
    威脅，其係基於朋友情誼而為甲○○寄藏，且並未持該具有
    殺傷力之改造手槍、子彈、槍管等物另犯他罪等一切情狀，
    量處有期徒刑3 年8 月，併科罰金新台幣10萬元，罰金部分
    並依刑法第42條第3 項前段規定諭知易服勞役以新台幣1 千
    元折算1 日。扣案可發射子彈具有殺傷力之仿FN廠半自動手
    槍製造之改造手槍1 支（槍枝管制編號0000000000）及土造
    金屬槍管半成品，均屬違禁物，不問何人所有，應依刑法第
    38條第1 項第1 款規定，併予宣告沒收，並說明具有殺傷力
    由金屬彈殼組合直徑9.0mm 金屬彈頭而成之非制式改造子彈
    1 顆，經送鑑定時試射擊發後，其彈頭與彈殼分離，已失子
    彈之外形及功能，又扣案不具殺傷力之氣體動力式手槍（槍
    枝管制編號0000000000），均非屬違禁物，其均不予宣告沒
    收之理由。經核原判決認事用法並無不合，量刑亦屬適當，
    上訴人乙○○上訴辯稱不知紙盒內係改造槍彈云云，而否認
    犯罪，為無理由，應予駁回。
據上論結，應依刑事訴訟法第368條，判決如主文。
本案經檢察官林應華到庭執行職務。
中    華    民    國    99    年    5     月    25    日
                  刑事第八庭    審判長法  官  洪兆隆
                                      法  官  郭玫利
                                      法  官  張盛喜
以上正本證明與原本無異。
如不服本判決應於收受本判決後10日內向本院提出上訴書狀，其
未敘述上訴理由者，並得於提起上訴後10日內向本院補提理由書
狀（均須按他造當事人之人數附繕本）「切勿逕送上級法院」。
中    華    民    國    99    年    5     月    25    日
                                      書記官  黃一秋
附錄本判決論罪科刑法條：
槍砲彈藥刀械管制條例第8條
未經許可，製造、販賣或運輸鋼筆槍、瓦斯槍、麻醉槍、獵槍、
空氣槍或第4 條第1 項第1 款所定其他可發射金屬或子彈具有殺
傷力之各式槍砲者，處無期徒刑或5 年以上有期徒刑，併科新臺
幣1千 萬元以下罰金。未經許可，轉讓、出租或出借前項所列槍
枝者，處5 年以上有期徒刑，併科新臺幣1 千萬元以下罰金。
意圖供自己或他人犯罪之用，而犯前二項之罪者，處無期徒刑或
7 年以上有期徒刑，併科新臺幣1 千萬元以下罰金。
未經許可，持有、寄藏或意圖販賣而陳列第1 項所列槍枝者，處
3 年以上10年以下有期徒刑，併科新臺幣700 萬元以下罰金。
第 1 項至第 3 項之未遂犯罰之。
槍砲彈藥刀械管制條例第12條
未經許可，製造、販賣或運輸子彈者，處1 年以上7 年以下有期
徒刑，併科新台幣500 萬元以下罰金。
未經許可，轉讓、出租或出借子彈者，處6 月以上5 年以下有期
徒刑，併科新台幣300 萬元以下罰金。
意圖供自己或他人犯罪之用，而犯前二項之罪者，處3 年以上10
年以下有期徒刑，併科新台幣700 萬元以下罰金。
未經許可，持有、寄藏或意圖販賣而陳列子彈者，處5 年以下有
期徒刑，併科新台幣300 萬元以下罰金。
第 1 項至第 3 項之未遂犯罰之。
槍砲彈藥刀械管制條例第13條
未經許可，製造、販賣或運輸槍砲、彈藥之主要組成零件者，處
3 年以上10年以下有期徒刑，併科新台幣700 萬元以下罰金。未
經許可，轉讓、出租或出借前項零件者，處1 年以上7 年以下有
期徒刑，併科新台幣500 萬元以下罰金。
意圖供自己或他人犯罪之用，而犯前2 項之罪者，處5 年以上有
期徒刑，併科新台幣1000萬元以下罰金。
未經許可，持有、寄藏或意圖販賣而陳列第1 項所列零件者，處
6 月以上5 年以下有期徒刑，併科新台幣300 萬元以下罰金。
第1 項至第3 項之未遂犯罰之。

司法院資訊處製作；財團法人民間司法改革基金會備份。
